【裁判字號】    90,自,387
【裁判日期】    900628
【裁判案由】    詐欺
【裁判全文】
臺灣臺中地方法院刑事判決                            九十年度自字第三八七號
    自  訴  人  甲○○
    被      告  乙○○
右列被告因詐欺案件，經自訴人提起自訴，本院判決如左：
    主  文
乙○○無罪。
    理  由
一、自訴意旨略以：被告乙○○自民國八十九年七月間起，即多次前往自訴人所經營
    之圓滿婚姻仲介企業社，洽詢仲介迎娶越南新娘之事，而於八十九年九月五日被
    告佯稱欲與自訴人簽訂代辦仲介越南新娘合約，其費用新台幣（下同）三十三萬
    元，並向自訴人借用二萬元，兩造遂簽訂仲介婚姻契約，被告並簽發面額三十五
    萬元之本票交予自訴人收執（三十三萬元係仲介費用，二萬元係借款之擔保），
    自訴人乃不疑有他，借予被告二萬元，然被告於取得借款二萬元，即未依約定繳
    納仲介費用，亦否認借款二萬元，拒不清償。是被告就該二萬元借款，顯有涉犯
    詐欺嫌疑云云。
二、按犯罪事實應依證據認定之，無證據不得推定其犯罪事實；不能證明被告犯罪或
    其行為不罰者，應諭知無罪之判決。刑事訴訟法第一百五十四條、第三百零一條
    第一項分別定有明文。又認定不利於被告之事實，需依積極證據，茍積極證據不
    足為不利於被告事實之認定時，即應為有利於被告之認定，更不必有何有利之證
    據。再自訴人之指訴係以使被告受刑事訴追為目的，是其陳述是否與事實相符，
    仍應調查其他證據以資審認。此外，刑法第三百三十九條之詐欺罪之成立，係以
    意圖為自己或第三人不法所有，以詐術使人將本人或第三人之物交付、或得財產
    上不法之利益為要件，所謂以詐術使人交付或得財產上不法利益，必須被詐欺人
    因其詐術而陷於錯誤，若其所用方法，不能認為詐術，亦不致使人陷於錯誤，即
    不構成該罪。換言之，該罪必須行為人自始基於不法所有之意圖，以詐術使人交
    付財物或給予財產上之利益，始能構成。至於民事當事人間，若有未依債務本旨
    履行債務之情形，在一般社會經驗而言，原因非一，非必出於自始無意給付之詐
    欺犯罪一端；而刑事被告依法不負自證無罪之義務，故在別無積極證據之情形下
    ，自難違反刑事訴訟法第一百五十四條之規定，以被告單純債務不履行之狀態，
    即推定被告自始有不法所有之意圖而施用詐術。
三、訊據被告乙○○堅決否認有何詐欺犯行，並辯稱：伊雖有簽發本票及與自訴人簽
    訂仲介越南新娘合約書，然伊並未向自訴人借用二萬元；伊其後之所以未依約繳
    納仲介費用，係因伊之前曾遭人詐騙，且其家人希望伊迎娶國內新娘等語。
四、經查，自訴人所主張之前揭事實，固據其提出委託代辦合約書、本票等影本為證
    ，而自訴人就被告所積欠之上開借款二萬元，亦向本院提起給付票款訴訟，並獲
    得勝訴判決（尚未確定），有該九十年度中簡字第五六八號判決在卷足憑。然觀
    上開借款之事實縱為屬實，自訴人所提出之上開證據，亦僅足以證明兩造間確有
    民事借貸及簽訂仲介婚姻之法律關係，尚不足以證明被告於向自訴人借款之初，
    即具有不法之所有詐騙意圖，並於客觀上施用詐術之情事。再被告嗣就該仲介婚
    姻契約之不履行及否認借款，亦僅係單純民事糾葛問題，尚難遽以認定被告有何
    不法詐欺犯行。參以本件借款金額僅有二萬元，其金額非大，衡情被告應無向自
    訴人詐騙之必要。綜上以觀，足認本件應僅係單純有關民事債權、債務之糾紛，
    要與詐欺罪之構成要件有間，揆諸前開說明，至屬明灼。則依自訴人之前開指訴
    ，顯不足認被告涉有詐欺取財之罪嫌。此外，復查無其他積極證據足資證明被告
    有何自訴人所指之犯行，則被告所辯並無詐欺犯行，堪足採信，依法自應為被告
    無罪之諭知。
五、據上論斷，應依刑事訴訟法第三百四十三條、第三百零一條第一項判決如主文。
中      華      民      國      九十      年      六      月  二十八    日
                                    台灣台中地方法院刑事第二庭
                                        法  官  黃文進
右正本證明與原本無異。
如不服本判決，應於送達後十日內向本院提出上訴狀 （須附繕本） ，上訴於台灣高等
法院台中分院。
                                        書記官
中      華      民      國    九十      年      六      月    二十八    日


司法院資訊處製作；財團法人民間司法改革基金會備份。
